臺灣桃園地方法院刑事判決　　　　　　　　　　　　　九十三年度訴字第三六號
　　公　訴　人　臺灣桃園地方法院檢察署檢察官
　　被　　　告　丁○○
右列被告因偽造文書案件，經檢察官提起公訴（九十二年度偵續字第二三九號），本
院判決如左︰
    主  文
丁○○行使偽造私文書，足以生損害於公眾及他人，處有期徒刑參月，如易科罰金，
以參佰元折算壹日。偽造丙○○之印章壹枚、中華民國九十一年九月二十日被保人為
丁○○名義之大陸地區人民進入臺灣地區保證書上偽造之丙○○簽名、印文各壹枚均
沒收。
    事  實
一、丁○○係大陸地區人民，於民國八十八年九月二十三日與臺灣地區人民許有鵬結
    婚，以探親名義來臺居住後，許有鵬於九十一年五月三日因氣喘病發不治死亡，
    於同年七、八月間，丁○○因遺產問題與許友鵬之弟許建安、妹甲○○發生爭執
    ，丁○○為求繼續居留臺灣，竟基於偽造文書之犯意，先於九十一年九月二十日
    前之某日，利用不知情之某印章店代為偽刻許有鵬之母丙○○之印章一枚後，於
    不詳地點在大陸地區人民進入臺灣地區保證書上之保證人欄位處，偽造丙○○之
    簽名及印文各一枚，而偽造前開私文書，以示丙○○願擔負丁○○在臺灣地區居
    留之保證責任，復於九十一年九月二十日持以向桃園縣警察局大園分局潮音派出
    所（下稱潮音派出所）、內政部警政署入出境管理局（下稱入出境管理局）行使
    ，足生損害於丙○○、警察機關及入出境管理局對於大陸人民居留臺灣地區管理
    之正確性。嗣甲○○因懷疑丁○○在臺灣地區居留之正當性，向入出境管理局查
    詢結果，始悉上情而報警處理。
二、案經丙○○訴由桃園縣警察局大園分局報請臺灣桃園地方法院檢察署檢察官偵查
    起訴。
    理  由
一、訊據被告蘇鍚雙矢口否認右揭犯行，辯稱：丙○○有同意當伊之保證人，保證書
    上之印章是丙○○自己蓋的，惟因丙○○不會寫字，故保證書上之文字確係由伊
    代為書寫，因伊與丙○○之關係在伊與許建安、甲○○訴訟前還是很好，惟於前
    開訴訟後，丙○○始改口稱未同意為伊作保證人，此可由丙○○曾於九十一年五
    月間同意為伊在大陸之父母兒子擔任來臺奔喪之保證人自明，且該次保證書之對
    保事宜，是由潮音派出所員警乙○○（原名為許家元）負責，乙○○曾以電話與
    丙○○確定保證人事宜，又該次丙○○所用之印章與九十一年九月二十日之印章
    為同一個印章，可知丙○○確實同意作保證人，伊實無偽造文書之犯行云云。
二、經查：
    （一）被告為大陸地區人民，與我國人民許有鵬於八十八年九月二十三日結婚，
          許有鵬嗣於九十一年五月三日因氣喘引起心肺衰竭而死亡，身後留有存款
          、股票及不動產等遺產，涉嫌遭許有鵬之弟許建安、妹甲○○私自領取、
          出售及辦理過戶予許有鵬之女許芷翔，經被告於九十一年七月十六日具狀
          向臺灣桃園地方法院檢察署提出告訴，該案經檢察官偵查後，於九十二年
          十二月二十一日提出公訴，認為許建安、甲○○涉有偽造文書等罪嫌一節
          ，有中華民國臺灣地區旅行證、戶籍謄本、死亡證明書、告訴狀及臺灣桃
          園地方法院檢察署九十二年度偵字第八六○號起訴書各一份在卷可稽（見
          偵卷第見偵卷第二八、三一、三二、一四至二四頁、本院卷第一六頁），
          堪信為真實。是被告雖係許有鵬之配偶，但其與許有鵬在臺之家人間，確
          因遺產之問題，而於九十一年七、八月間涉訟，從而相互間之親誼，自已
          產生嫌隙。
    （二）嗣被告因居留屆期，而於九十一年九月二十日持丙○○（許有鵬之母）名
          義出具之大陸地區人民進入臺灣地區保證書，向潮音派出所及入出境管理
          局行使等情，業經被告供述在卷，並經證人即潮音派出所員警彭永城到庭
          證述屬實（見偵續卷第三九頁），且有蓋印有潮音派出所對保章之大陸地
          區人民進入臺灣地區保證書（見偵卷第八頁）及入出境管理局九十三年二
          月二十四日境信凡字第○九三一○四三七五三○號函附前開保證書各一份
          在卷可稽（詳偵續卷第五四、五五頁），亦屬真實。惟前述以丙○○名義
          出具之保證書，其上雖有丙○○之簽名及印文各一枚，被告就此亦坦承前
          開印文係丙○○自行為之，而簽名乃由伊代簽等語（見本院卷第一一頁）
          ，然丙○○業於偵查及本院審理時到庭證述均非伊所簽名及蓋印，且未授
          權被告為之，又伊僅有一個印章，而前述保證書上之印文非伊所有印章之
          印文等語屬實（偵續卷第四○頁、本院卷第四三頁、偵續卷第二五頁），
          並提出桃園縣大園鄉戶政事務所出具之印鑑證明及丙○○於大園鄉農會、
          大園郵局帳戶之印鑑各一份在卷可稽（均屬同一印文、見偵續卷第二七至
          三○頁），而前開丙○○提出之印文與本件保證書上丙○○之印文，大小
          不一，字體不同，顯非同一印章（見偵卷第八頁之保證書及偵續卷第二七
          至三○頁之印文）；另證人彭永城亦證述：本件保證書係由被告單獨持保
          證書到派出所對保，惟因當時管區警員請假，故由伊先幫忙蓋章，但伊有
          告訴被告對保手續尚未完備，並請被告須再至派出所蓋管區、所長章，且
          該次對保事宜，伊亦未打電話詢問丙○○是否同意作保證人等語確實（見
          偵續卷第三九頁）；又證人甲○○復證述：九十一年十一月二十一日上午
          管區警員打電話找被告，說入出境管理局請派出所調查被告專案居留之情
          形，伊即打電話向入出境管理局查詢，始得知被告以伊母親丙○○之名義
          擔任保證人，因而得知本案等語（本院卷第四六、四七頁）。是被告顯然
          係於九十一年九月二十日前某日，先行利用某印章店代為偽刻丙○○之印
          章一枚後，於保證人欄位處偽造丙○○之簽名及印文各一枚而偽造前開保
          證書，嗣於九十一年九月二十日持以向潮音派出所及入出境管理局行使，
          嗣因入出境管理委請被告居留地之管區警員查明被告居留之情形，始查知
          本案之事實，已甚灼然。
    （三）被告雖以前情置辯，惟縱令丙○○曾於九十一年五月間同意擔任被告在臺
          居留期間之保證人，但亦難執此而推論丙○○於九十一年九月間亦同意擔
          任被告之保證人，蓋依前述，被告於九十一年七、八月間，已因許有鵬身
          故後之遺產問題，而與許有鵬在臺之親屬產生糾紛，許有鵬之弟妹即許壁
          完之子女許建安、甲○○並因此遭檢察官起訴，故丙○○自已對被告心生
          不滿，而無再任被告居留臺灣期間保證人之可能，是被告此部分辯解，自
          無足採。同理，於九十一年五月間為被告辦理對保之員警乙○○縱使曾以
          電話與丙○○確定擔任保證人事宜，然該次保證書之日期係於九十一年五
          月六日，此有保證書一紙在卷可佐（見本院卷第二一頁），是在丙○○之
          子女許建安、甲○○遭起訴之前，自難以此遽認丙○○於同年九月間亦同
          意擔任被告在臺期間之保證人，故被告此部分辯稱，亦不足取。另前開兩
          次保證書（九十一年五月六日及同年九月二十日）上丙○○之印文，字體
          及排列方式顯然不同，此有保證書二份附卷可稽（見偵卷第八頁、本院卷
          第二一頁），自非同一印章所蓋，是被告辯稱前開兩次之保證書為同一印
          章所蓋云云，核不足採。
    （四）綜上所述，被告所辯均不可採，本件事證已臻明確，被告所為之犯行，洵
          堪認定，應予依法論科。
三、查被告偽以丙○○之名義，在前述大陸地區人民進入臺灣地區保證書上保證人欄
    位處，偽造丙○○之印文及簽名各一枚，而偽造前開保證書，以示丙○○願擔負
    被告在臺灣地區居留之保證責任，足以生損害於丙○○、警察機關及入出境管理
    局對於大陸人民居留臺灣地區管理之正確性。核其所為，係犯刑法第二百十六條
    、第二百十條行使偽造私文書罪。被告偽造印章、印文、署押乃為偽造私文書之
    部分行為，偽造私文書後復持以行使，偽造之低度行為應為行使之高度行為所吸
    收，均不另論罪。又被告利用不知情之印章店代為偽造丙○○之印章，係間接正
    犯。爰審酌被告係因遺產問題為繼續留在臺灣而偽造丙○○名義保證書之犯罪動
    機，及其偽造印章、印文、署押進而行使偽造私文書之犯罪手段，與造成丙○○
    、警察機關及入出境管理局對於大陸人民居留臺灣地區管理正確性之損害等一切
    情狀，量處如主文所示之刑，並諭知易科罰金之折算標準，以示懲戒。至於被告
    於九十一年九月二十日大陸地區人民進入臺灣地區保證書上所偽造丙○○簽名及
    印文各一枚，應依刑法第二百十九條之規定諭知沒收；另被告偽造丙○○之印章
    一枚，雖未扣案，然無證據足認業已滅失，亦應依前開法條宣告沒收，併此敘明
    。
四、不另為無罪諭知之部分：
    （一）公訴意旨另以（公訴檢察官於本院九十三年五月四日審理時擴張起訴犯罪
          事實）：被告於其配偶許月鵬死亡後，為申請其父蘇玉琢、母莊愛珍、子
          林小強來臺奔喪，又於九十一年五月六日大陸地區人民進入臺灣地區保證
          書上，偽造丙○○之簽名、印文，而偽造私文書，並持以向潮音派出所、
          入出境管理局行使，足生損害於丙○○、警察機關及入出境管理局對於大
          陸人民進入及居留臺灣地區管理之正確性，因認被告此次行為，亦涉有刑
          法第二百十六條、第二百十條行使偽造私文書罪嫌，與前述有罪部分並有
          連續犯裁判上一罪之關係等語。
    （二）按犯罪事實應依證據認定之，無證據不得認定其犯罪事實，刑事訴訟法第
          一百五十四條第二項定有明文。次按認定被告有罪之事實，應憑證據，如
          未能發現相當之證據，或證據不足以證明，自不能以推測或擬制之方法，
          以為裁判之基礎；且認定犯罪事實所憑之證據，其為訴訟上之證明，須達
          於通常一般人均不致有所懷疑，而得確信其為真實之程度者，始得據為有
          罪之認定，倘其證明尚未達到此一程度而有合理之懷疑存在時，尚難為有
          罪之認定基礎；苟積極證據不足以為不利於被告事實之認定，即應為有利
          於被告之認定，更不必有何有利之證據（最高法院三十年上字第八一六號
          、四十年台上字第八六號、七十六年台上字第四九八六號判例參照）。
    （三）經查：被告於其配偶許有鵬死亡後，為使其在大陸之父蘇玉琢、母莊愛珍
          、子林小強來臺奔喪，復於九十一年五月六日填寫以丙○○名義出具之大
          陸地區人民進入臺灣地區保證書三份，保證書上並有丙○○之簽名及印文
          等情，除經被告供述在卷外（見本院卷第一二頁），並有入出境管理局九
          十三年四月八日境信栩字第○九三一○四六○九四○號函附前開三份保證
          書在卷足憑（見本院卷第一九至二八頁）。丙○○雖陳稱：伊從未同意擔
          任被告在臺期間之保證人，亦未授權被告為之云云（本院卷第四三頁），
          惟被告於許有鵬死亡前，曾分別(1)八十八年十一月九日入境臺灣，嗣於八
          十九年五月九日出境；(2)八十九年五月十六日入境、八十九年十月二十八
          日出境；(3)九十年一月一日入境、同年三月二十八日出境；(4)九十年四月
          四日入境、九十一年三月三十一日出境；(5)九十一年四月三日入境迄今，
          前述入境期間除因遺產問題與許有鵬之弟許建安、妹甲○○涉訟外，大多
          期間被告均與許有鵬、丙○○等人同居一處，此部分事實除經被告、證人
          許建安於本院審理時及偵查時陳述屬實外（見本院卷第七九頁、偵續卷第
          四七頁），並有出入境查詢資料一份在卷可稽（見偵卷第五七至六二頁）
          。足見被告與丙○○同居期間已達年餘，豈有可能不知被告與許有鵬為夫
          妻關係，惟丙○○卻於本院審理時陳稱：伊不知被告與許有鵬之關係云云
          （本院卷第四三頁），而被告就此亦供述：伊與婆婆（丙○○）之關係是
          在前述遺產糾紛後始惡化等語（本院卷第一二頁），是本院認為丙○○前
          開陳述，乃係因被告為遺產而與丙○○之子女許建安、甲○○涉訟，因而
          導致丙○○心生不滿，從而就此次保證事宜為不利被告之陳述。再參酌被
          告與丙○○為同居一處之婆媳，被告因配偶過世，而請求丙○○擔任其父
          蘇玉琢、母莊愛珍、子林小強來臺奔喪期間之保證人，以常情而言，許壁
          完當無不同意之理，且就此次填寫保證書之時點在九十一年五月六日而言
          ，當時被告與許建安、甲○○尚未因遺產問題而提出告訴，相互間之情誼
          應尚存在，丙○○應無排斥被告之理，故被告前開辯稱：此次保證事宜，
          有得到丙○○之同意等語，應屬真實。從而被告並未涉有此部分之行使偽
          造私文書之犯行，本應諭知無罪，惟公訴人認此部分與前述有罪部分，有
          連續犯裁判上一罪之關係，故不另為無罪之諭知，併此敘明。
據上論斷，應依刑事訴訟法第二百九十九條第一項前段，刑法第二百十六條、第二百
十條、第四十一條第一項前段、第二百十九條，罰金罰鍰提高標準條例第二條，判決
如主文。
本案經檢察官林秀敏到庭執行職務。
中      華      民      國      九十三      年     七     月    二十    日
                                  臺灣桃園地方法院刑事第八庭
                                      審判長法  官    林恆吉
                                            法  官    陳彥宏
                                            法  官    吳為平
右正本證明與原本無異
如不服本判決書應於送達後十日內向本院提出上訴狀
                                            書記官    賴朱梅
中      華      民      國      九十三      年     七     月   二十二   日
附錄論罪科刑法條：
中華民國刑法第二百十六條
行使第二百十條至第二百十五條之文書者，依偽造、變造文書或登載不實事項或使登
載不實事項之規定處斷。
中華民國刑法第二百十條
偽造、變造私文書，足以生損害於公眾或他人者，處五年以下有期徒刑。
